臺灣新北地方法院刑事判決
109年度交簡上字第127號
上  訴  人  臺灣新北地方檢察署檢察官
被      告  詹喬安宇（原名喬安宇）





選任辯護人  張銘珠律師(法扶律師)          
上列上訴人因被告過失傷害案件，不服本院109年度審交簡字第1
00號，中華民國109年4月23日第一審判決（起訴案號：108年度
偵字第33278號），提起上訴，本院判決如下：
    主  文
原判決撤銷。
詹喬安宇犯過失傷害罪，處拘役伍拾日，如易科罰金，以新臺幣
壹仟元折算壹日。
    事  實
一、劉汶俊係公車司機（所涉業務過失傷害部分，經陳姿亦撤回
    告訴，業由本院另為不受理判決），以駕駛營業大客車為其
    業務，其於民國108年1月2日下午1時37分許，駕駛車牌號碼
    000-0000號營業大客車（即公車），沿新北市板橋區中山路
    2段往光復橋方向行駛，行經中山路2段222號前時，於未抵
    達公車專用停車格，且車輛並未緊鄰路側之情況下，違規開
    啟車門令乘客陳姿亦下車，適領有合格駕駛執照之詹喬安宇
    騎乘車牌號碼000-000號普通重型機車，沿同路段往同方向
    行駛在劉汶俊所駕車輛之後方，其已見劉汶俊所駕車輛已緩
    慢往右側停靠，後方「右轉」警示燈及剎車燈已亮起，隨後
    停靠並靜止在路邊，詹喬安宇本應注意車前狀況，並隨時採
    取必要措施，且超越前車時，亦應注意與前車左側保持半公
    尺以上之間隔超過，而依當時天候晴、路面乾燥、無缺陷，
    且視距良好，依當時情況及詹喬安宇之智識程度，均無不能
    注意之情事，詎詹喬安宇竟疏未注意，貿然自上開營業大客
    車右側超越前行，因而碰撞甫自上開營業大客車下車之陳姿
    亦，致陳姿亦受有頭部挫傷、左肘、雙膝擦傷之傷害。
二、案經新北市政府警察局海山分局報告臺灣新北地方檢察署檢
    察官偵查起訴。
    理  由
一、證據能力
（一）按被告以外之人於審判外之陳述，雖不符刑事訴訟法第15
      9條之1至第159條之4之規定，而經當事人於審判程序同意
      作為證據，法院審酌該言詞陳述或書面陳述作成時之情況
      ，認為適當者，亦得為證據；當事人、代理人或辯護人於
      法院調查證據時，知有第159條第1項不得為證據之情形，
      而未於言詞辯論終結前聲明異議者，視為有前項之同意，
      刑事訴訟法第159條之5第1項、第2項分別定有明文。查本
      判決援引之下列被告以外之人於審判外之供述證據，因當
      事人及辯護人於本院審理時均不爭執證據能力（見本院卷
      第73頁、第263頁、第321頁），迄言詞辯論終結前亦均未
      聲明異議，本院審酌上開供述證據製作時之情況，並無違
      法不當及證明力明顯過低之瑕疵，認為以之作為證據應屬
      適當，復經本院依法踐行調查證據之程序，依上開規定，
      應均有證據能力。
（二）本判決援引之下列非供述證據，無證據證明係公務員違背
      法定程序所取得，亦無顯有不可信之情況或不得作為證據
      之情形，復經本院依法踐行調查證據之程序，自均具有證
      據能力。
（三）至辯護人爭執道路交通事故調查報告表（二）中，員警勾
      選「超車」有誤（見本院卷第327頁），因該供述證據係
      員警之個人意見，本判決未予引用，爰不贅述其證據能力
      。　　
二、認定被告犯罪事實所憑之證據及理由：
    訊據被告對於有於前揭時、地，騎車碰撞自營業大客車下車
    之乘客即告訴人陳姿亦，且告訴人因而受有如犯罪事實欄所
    載之傷害等事實固不否認，惟矢口否認有何過失，辯稱：公
    車並未停靠在公車專用停車格內讓乘客下車，因為當時車多
    ，我才從公車右邊穿過去，沒有想到公車突然放乘客下車等
    語。辯護人則為其辯護以：被告並非超車，是併行，公車並
    未停靠在公車專用停車格讓乘客下車，乘客突然下車非被告
    所得預見，公車後方雖有亮起「右轉」警示燈，但本案並非
    公車右轉時肇事，縱使公車有亮起右轉警示燈亦與本案無因
    果關係，被告並無過失等語。經查：
（一）被告於前揭時、地，碰撞自營業大客車下車之告訴人，導
      致告訴人受有如犯罪事實欄所示之傷害乙節，業經被告於
      警詢及本院中坦承不諱（見108年度偵字第33278號卷【下
      稱偵卷】第31頁、本院108年度審交易字第1721號卷【下
      稱審交易卷】第157至159頁、第171至173頁、本院卷第74
      頁、第327頁），核與證人即告訴人、證人劉汶俊於警詢
      及偵查中證述之情節相符（見偵卷第19至21頁、第85至86
      頁、第13至17頁、第29頁、第83至84頁），並有道路交通
      事故現場圖、道路交通事故調查報告表（一）、車禍現場
      照片8張、行車紀錄器翻拍照片1張、亞東紀念醫院診斷證
      明書、道路交通事故當事人酒精測定紀錄表、公路監理電
      子閘門查詢機車駕駛人資料、行車紀錄器檔案光碟片在卷
      可佐（見偵卷第33、35、37、49至57頁、第27頁、第45頁
      、偵卷外放袋、本院卷第331頁），堪以認定。　　
（二）被告及辯護人雖以前詞置辯，惟經本院當庭勘驗卷內行車
      紀錄器錄影畫面後，由該畫面明顯可見證人劉汶俊所駕駛
      之營業大客車緩慢自車道往右偏駛，同時車輛後方「右轉
      」紅色燈標誌亮起，隨後煞車燈亦亮起，警示燈號持續亮
      著，逐漸停靠在路邊呈靜止狀態，數分鐘後，被告騎乘之
      車輛自後方駛近，在被告前方一輛機車見狀停下，亦有數
      輛機車自停靠在路邊靜止之營業大客車左側超越，然被告
      未停車，卻逕自從營業大客車之右側超越前行，隨即撞到
      甫下車之乘客即告訴人，此有本院勘驗筆錄及附件之擷圖
      與說明乙份在卷可佐（見本院卷第321頁、第333至337頁
      ）。參酌被告於偵查中自承：「我直行往中山路2段右側
      車道往北，當我直行到案發現場後，有一輛公車KKA-0190
      停靠在路邊紅線外上下乘客，我因而由KKA-0190右側方向
      通行時，車上有一名乘客忽然下車，我來不及反應，我的
      身體與對方乘客頭部碰撞」等語（見偵卷第31頁），堪認
      被告自承其於騎乘機車接近營業大客車時，已見前方之營
      業大客車停靠在路邊，且由行車紀錄器錄影畫面亦可見，
      營業大客車往右停靠下乘客時，後方之紅色「右轉」警示
      標誌及煞車燈均已亮起，被告之前方視線並無何遮蔽，應
      可清楚看見公車後方之紅色「右轉」警示燈及煞車燈亮起
      之狀態，則依常情，被告可得預見營業大客車停靠路邊是
      要下乘客，若營業大客車停靠之處，業已擋住其機車之前
      行路線，被告應先注意後方無來車後，再由營業大客車左
      側超越，或應停車等待營業大客車起駛後再魚貫前行，然
      被告仍執意自營業大客車之右側超越。故參酌上開客觀證
      據可知，於本件車禍發生前，被告已見營業大客車往右並
      停靠靜止在路邊，仍貿然自營業大客車右側超越，致撞擊
      由營業大客車下車之告訴人，灼然至明。
（三）按汽車行駛時，駕駛人應注意車前狀況，並隨時採取必要
      之安全措施；超越時應顯示左方向燈並於前車左側保持半
      公尺以上之間隔超過，行至安全距離後，再顯示右方向燈
      駛入原行路線，道路交通安全規則第94條第3項、第101條
      第1項第5款後段分別定有明文。是被告騎乘車輛原行駛在
      同向劉汶俊駕駛營業大客車後方，本應注意營業大客車後
      方已亮起紅色「右轉」警示燈及煞車燈，而隨時採取必要
      之安全措施，且於超越停靠在路邊之營業大客車時，應從
      營業大客車之左側保持半公尺以上間隔超越，被告疏未遵
      守上開規定，貿然自劉汶俊駕駛之營業大客車右側超越前
      行，致告訴人下車後閃避不及，雙方發生碰撞，縱然劉汶
      俊亦有違規未緊鄰路側停車之過失，然被告既違反上開注
      意義務，且依當時路況、天候及被告之智識程度，均無不
      能注意之情形，是其行為自有過失，且其過失行為與告訴
      人發生碰撞，並受有傷害間，有因果關係甚明。
（四）至辯護人聲請勘驗其他監視器錄影畫面，並聲請傳喚證人
      即製作道路交通事故調查報告表（二）之員警洪佳豪以釐
      清本件被告是否為超車，然本院認為待證事實已臻明瞭，
      業如前述，無再調查之必要，爰依刑事訴訟法第163條之2
      第2項第3款之規定，均予以駁回。
（五）綜上所述，被告之上開過失傷害犯行，已堪認定。本案事
      證明確，應依法論科。
三、論罪
（一）按行為後法律有變更者，適用行為時之法律，但行為後之
      法律有利於行為人者，適用最有利於行為人之法律，刑法
      第2第1項定有明文。查被告行為後，刑法第284條業於108
      年5月29日修正公布，自108年5月31日施行。修正前刑法
      第284條規定：「因過失傷害人者，處6月以下有期徒刑、
      拘役或500元以下罰金，致重傷者，處1年以下有期徒刑、
      拘役或500元以下罰金。從事業務之人，因業務上之過失
      傷害人者，處1年以下有期徒刑、拘役或1,000以下罰金，
      致重傷者，處3年以下有期徒刑、拘役或2,000以下罰金。
      」。修正後則規定：「因過失傷害人者，處1年以下有期
      徒刑、拘役或10萬元以下罰金；致重傷者，處3年以下有
      期徒刑、拘役或30萬元以下罰金。」，比較新舊法結果，
      新法鑑於從事業務之人因過失行為造成法益損害之結果未
      必較非從事業務之人嚴重，且行為人之行為是否屬業務上
      之行為，現行實務之判斷亦有不一之情形，基於刑罰平等
      原則，刪除舊法第2 項業務業務過失傷害罪之處罰，並提
      高過失傷害、過失致重傷害罪有期徒刑之法定刑分別為1
      年、3年，且修正前過失傷害、過失致重傷害罪之罰金刑
      均為銀元500元，依刑法施行法第1條之1第1項、第2項前
      段規定均為新臺幣15,000元，修正後罰金刑，依同施行法
      第1條之1第1項之規定則分別提高為新臺幣10萬元、30萬
      元，是修正後之徒刑、罰金刑度均提高，即非較有利於被
      告，依刑法第2條第1項前段規定，自應適用被告行為時法
      即修正前刑法第284條第1項前段規定，先予敘明。
（二）核被告所為，係犯修正前刑法第284條第1項前段之過失傷
      害罪。又按刑法第62條前段所定之自首減輕其刑，係以對
      於未發覺之罪自首而受裁判為要件。故犯罪行為人應於有
      偵（調）查犯罪職權之公務員未發覺犯罪事實或犯罪人之
      前自首犯罪，並接受裁判，兩項要件兼備，始能邀減輕寬
      典之適用。若犯罪行為人自首犯罪之後，拒不到案或逃逸
      無蹤，顯無悔罪投誠，甘受裁判之情，要與上揭法定減刑
      規定要件不符，不能予以減刑（最高法院76年度台上字第
      2039號、86年度台上字第1951號、94年度台上字第5690號
      、99年度台上字第1199號判決意旨參照）。查被告於肇事
      後，於有偵查犯罪權限之機關或公務員知悉其犯罪前，固
      停留現場並向據報前來之員警坦承肇事，此有道路交通事
      故肇事人自首情形記錄表在卷可參（見偵卷第41頁），惟
      其於偵查中經傳喚未到案，於本院審理中復因傳拘無著，
      顯已逃匿，經本院於109年2月27日以新北院賢刑慶科緝字
      第169號通緝在案，迄於同年月27日遭緝獲到案，有上開
      通緝書、新北市政府警察局中和分局109年2月28日新北警
      中刑字第1094671751號通緝案件移送書各1 份附卷可憑（
      見審交易卷第103至105頁、第111至137頁）。足見被告並
      無接受裁判之意願，自與刑法第62條自首之要件不合，無
      從據以減輕其刑。
四、撤銷原判決之理由
    原審認定被告犯過失傷害罪之犯罪事實及證據明確，因而判
    處被告拘役40日，並諭知易科罰金之折算標準，固非無見。
    惟查：被告於肇事後雖停留現場並向前來處理之員警自承為
    肇事人，惟其於檢察官偵查中並未到案，於本院審理中復因
    逃匿遭通緝，嗣於109年2月27日始為警緝獲到案，顯見其並
    無接受裁判之意思，難認與自首之要件相符，原審遽依刑法
    第62條前段規定予以減輕其刑，容有未當。又原審判決漏未
    認定被告騎乘機車肇事，併有疏未注意車前狀況之過失情節
    ，亦稍有未洽。原審判決既有上述可議之處，尚難維持，檢
    察官上訴請求從重量刑即有理由，自應由本院予以撤銷改判
    。
五、本院審酌被告騎車參與道路交通，本應小心謹慎以維護自身
    及其他用路人之安全，竟違反交通規則，致告訴人受有前述
    之傷害，誠屬不該，兼衡告訴人所受傷勢、被告本件過失程
    度、犯後於原審坦承犯行，然上訴後否認犯行，迄今尚未與
    告訴人達成和解，犯後態度不佳，兼衡被告大學畢業之智識
    程度、家庭經濟狀況不佳（見本院卷第328頁）等一切情狀
    ，量處如主文所示之刑，並諭知易科罰金之折算標準，以資
    懲儆。
據上論斷，應依刑事訴訟法第455條之1第1項、第3項、第369條
第1項前段、第364條、第299條第1項前段，修正前刑法第284條
第1項前段，刑法第2條第1項前段、第41條第1項前段，刑法施行
法第1條之1第1項、第2項前段，判決如主文。
本案經檢察官莊勝博偵查起訴，檢察官陳炎辰提起上訴，檢察官
方心瑜到庭執行職務。
中　　華　　民　　國　　111 　年　　1　　月　　4　　日
                  刑事第六庭    審判長法　官 樊季康
　　　　　　　　　
　　　　　　　　　                    法  官 楊展庚
　　　　　　　　　
                                      法  官 葉逸如
上列正本證明與原本無異。
不得上訴。

                                      書記官 林翠茹 
中　　華　　民　　國　　111 　年　　1 　　月　　10　　日
附錄本案論罪科刑法條全文：
修正前中華民國刑法第284 條
因過失傷害人者，處6 月以下有期徒刑、拘役或5 百元以下罰金
，致重傷者，處1 年以下有期徒刑、拘役或5 百元以下罰金。
從事業務之人，因業務上之過失傷害人者，處1 年以下有期徒刑
、拘役或1 千元以下罰金，致重傷者，處3 年以下有期徒刑、拘
役或2 千元以下罰金。